【裁判字號】    99,交聲,3583
【裁判日期】    991216
【裁判案由】    交管條例聲異
【裁判全文】
臺灣板橋地方法院交通事件裁定        99年度交聲字第3583號
原處分機關  交通部公路總局臺北區監理所
異  議  人
即受處分人  陳建勳
上列受處分人因違反道路交通管理處罰條例案件，對於交通部公
路總局臺北區監理所民國99年10月27日所為之裁決（北監營裁字
第裁40-JC0000000號），聲明異議，本院裁定如下：
    主  文
原處分撤銷。
陳建勳汽車駕駛人，駕駛執照業經註銷仍駕駛大貨車，處罰鍰新
臺幣捌萬元，駕駛執照扣繳。
    理  由
一、本件原處分意旨略以：異議人即受處分人陳建勳於民國99年
    4月27日6時19分許，駕駛車號848-ZD號營業貨運曳引車，行
    經南投縣水里鄉○○路、南胡路口時，因有「無駕照駕駛聯
    結車行駛道路（禁駛）」之違規事實，經警攔停掣單舉發，
    原處分機關爰依道路交通管理處罰條例第21條之1 第1 項第
    1 款規定，於99年10月27日以北監營裁字第裁40-JC0000000
    號裁決書裁處異議人罰鍰新臺幣（下同）80,000元等語。
二、異議意旨略以：本人所駕駛車輛經集集分局交通組取締執行
    完畢，為慎重交通安全起見，本人不再發生為要，為庶民之
    苦，請上級暫緩執行一事，恭請呈寄上臺灣高等法院臺中分
    院檢察署辦結書如文，請查收。爰依法聲明異議，請求撤銷
    原處分等語。
三、按「受處分人，不服道路交通管理處罰條例第8 條主管機關
    所為之處罰者，得於接到裁決書之翌日起20日內，向管轄地
    方法院聲明異議」，道路交通管理處罰條例第87條第1 項定
    有明文。又「交通法庭認聲明異議不合法律上之程式，且無
    從補正者，應以裁定駁回之」，道路交通案件處理辦法第18
    條前段亦有明文。再「處理違反道路交通管理事件，有關文
    書送達之程序，依行政程序法之規定」，違反道路交通管理
    事件統一裁罰標準及處理細則第5 條定有明文。次按「送達
    ，於應受送達人之住居所、事務所或營業所為之。但在行政
    機關辦公處所或他處會晤應受送達人時，得於會晤處所為之
    」、「於應送達處所不獲會晤應受送達人時，得將文書付與
    有辨別事理能力之同居人、受僱人或應送達處所之接收郵件
    人員」、「送達，不能依前二條規定為之者，得將文書寄存
    送達地之地方自治或警察機關，並作送達通知書兩份，一份
    黏貼於應受送達人住居所、事務所、營業所或其就業處所門
    首，另一份交由鄰居轉交或置於該送達處所信箱或其他適當
    位置，以為送達」、「前項情形，由郵政機關為送達者，得
    將文書寄存於送達地之郵政機關」，行政程序法第72條第1
    項、第73條第1 項、第74條第1 項、第2 項分別規定明確可
    循。再按行政訴訟文書之寄存送達，依民國99年1 月13日修
    正之行政訴訟法第73條第3 項規定，「自寄存之日起，經10
    日發生效力」，立法目的並揭明行政訴訟文書寄存送達之生
    效日期，應無與民、刑事訴訟文書為不同處理之必要。故行
    政程序法雖未如前述修正之行政訴訟法第73條第3 項規定，
    惟因應受送達人未必能即時領取訴訟文書而知悉其內容，基
    於保障應受送達人權益之同一理由，解釋上應認為有上開規
    定之類推適用。
四、復按「汽車駕駛人駕駛聯結車、大客車、大貨車，有下列情
    形之一者，汽車所有人及駕駛人各處新臺幣四萬元以上八萬
    元以下罰鍰，並當場禁止其駕駛：一、未領有駕駛執照駕車
    。…五、駕駛執照業經吊銷、註銷仍駕車。…前項第五款、
    第六款之駕駛執照，均應扣繳之；第七款並吊銷其駕駛執照
    。違反第一項情形並記該汽車違規紀錄一次。」，道路交通
    管理處罰條例第21條之1 第1 項第1 款、第5 款、第2 項、
    第3 項分別定有明文。又違反道路交通管理處罰條例第21
    條之1 第1 項第1 款、第5 款事件，逾越應到案期限60日以
    上繳納罰鍰或逕行裁決處罰者，處8 萬元罰鍰，亦為違反道
    路交通管理事件統一裁罰基準及處理細則第2 條之裁罰基準
    表所明定。次按「汽車駕駛執照為駕駛汽車之許可憑證，由
    駕駛人向公路監理機關申請登記，考驗及格後發給之。汽車
    駕駛人經考驗及格，未領取駕駛執照前，不得駕駛汽車」，
    道路交通安全規則第50條第1 項亦有明定。
五、再按，一行為同時觸犯刑事法律及違反行政法上義務規定者
    ，依刑事法律處罰之。但其行為應處以其他種類行政罰或得
    沒入之物而未經法院宣告沒收者，亦得裁處之；前項行為如
    經不起訴處分或為無罪、免訴、不受理、不付審理之裁判確
    定者，得依違反行政法上義務規定裁處之，行政罰法第26條
    第1項、第2項分別定有明文，其所揭示之所謂「一事不二罰
    」原則，探究其立法目的，係以一行為同時觸犯刑事法律及
    違反行政法上義務規定時，由於刑罰與行政罰同屬對不法行
    為之制裁，而刑罰之懲罰作用較強，故依刑事法律處罰，即
    足資警惕時，實無一事二罰再處行政罰之必要，且刑事法律
    處罰，由法院依法定程序為之，較符合正當法律秩序，應予
    優先適用；但罰鍰以外之沒入或其他種類行政罰，因兼具維
    護公共秩序之作用，為達行政目的，行政機關仍得併予裁處
    。次按檢察官之緩起訴處分於緩起訴期間內，有下列情形之
    一者，檢察官得依職權或依告訴人之聲請撤銷原處分，繼續
    偵查或起訴：(一)於期間內故意更犯有期徒刑以上刑之罪，經
    檢察官提起公訴者。(二)緩起訴前，因故意犯他罪，而在緩起
    訴期間內受有期徒刑以上刑之宣告者。(三)違背第253條之2第
    1 項各款之應遵守或履行事項者，刑事訴訟法第253條之3第
    1 項定有明文。據此可知，於緩起訴處分之猶豫期間內，刑
    事訴追程序仍未終局確定，此與不起訴處分確定後，刑事訴
    追程序即告終結，檢察官原則上不得就同一行為再行起訴之
    法律效果迥異。是以，緩起訴處分期間尚未屆滿之前，自不
    得認為已有不起訴處分之法律效果，核無適用行政罰法第26
    條第2項規定之餘地。
六、經查：
  (一)本件原處分機關交通部公路總局臺北區監理所於99年10月27
    日所為之北監營裁字第裁40-JC0000000號裁決書，經交由郵
    政機關向異議人即受處分人設於臺北縣中和市○○街25巷13
    弄1 之2 號住所送達，因未獲會晤異議人亦無受領文書之同
    居人、受僱人或應受送達處所接受郵件人員，而將該送達文
    書以寄存送達之方式，於99年11月2 日寄存於中和（板橋71
    支）郵局，有上開裁決書、交通部公路總局臺北區監理所送
    達證書影本各1 紙在卷可參，則準用行政訴訟法第73條第3
    項之規定，寄存日不算入，自99年11月3 日計算該項所定10
    日期間，至99年11月12日發生送達效力。計異議人提出聲明
    異議之20日期間，應自99年11月13日（即裁決書合法送達生
    效之翌日）起算，加計因異議人設址於臺北縣中和市之在途
    期間2 日後，至99年12月4 日（星期六）屆滿，因該期間之
    末日為假日，延至12月6 日（星期一）始屆至。從而，異議
    人於99年11月25日向原處分機關提出聲明異議，有交通部公
    路總局臺北區監理所蘆洲監理站收件章戳附於聲明異議狀可
    查，並未逾聲明異議之救濟期限，合先敘明。
  (二)本件異議人於99年4 月27日6 時19分許，駕駛車號848-ZD號
    營業貨運曳引車，行經南投縣水里鄉○○路與南胡路口時，
    因有「無照駕駛聯結車上路〈禁駛〉」之違規行為，為員警
    掣單逕行舉發之事實，有南投縣政府警察局投警交字第JC00
    00000 號舉發違反道路交通管理事件通知單影本1 份在卷可
    稽。然查：道路交通管理處罰條例第21條之1 第1 項第1 款
    所謂「未領有駕駛執照駕車」，應係指駕駛人從未考領駕駛
    執照之情形；而同條項第5 款所謂「駕駛執照業經吊銷、註
    銷仍駕車」，應係指駕駛人因駕駛執照遭吊銷或註銷，在重
    新考領前不得駕車，其於重新考領之前竟為駕駛行為之情形
    。本件異議人前於87年11月20日取得職業大貨車駕駛執照後
    ，因「易處逕註」而於93年7 月31日註銷駕駛執照在案，此
    一事實有原處分機關檢附之「汽車駕照基本資料」查詢報表
    1 紙附卷可稽，是本件異議人並非無照駕駛，自應依前述條
    例第1 項第5 款「駕駛執照業經註銷仍駕車」處罰，並依該
    條第2 項前段規定扣繳駕駛執照。原處分機關逕依同條項第
    1 款「未領有駕駛執照駕車」規定裁處異議人罰鍰新臺幣
    80,000元，自有違誤。
  (三)再者，本件異議人於上開時、地除有「駕駛執照業經註銷仍
    駕車」之違規事實外，尚有「使用變造之駕駛執照駕車」之
    違規行為而為警掣單舉發之事實（此部分原處分機關尚未作
    成裁決書），有臺灣南投地方法院檢察署檢察官99年度偵字
    第1766號緩起訴處分書1 件、南投縣政府警察局投警交字第
    JC0000000 號舉發違反道路交通管理事件通知單影本1 紙、
    本院電話紀錄查詢表1 紙在卷可稽，足認異議人除有道路交
    通管理處罰條例第21條之1 第1 項第5 款之違規事實外，尚
    構成同條項第6 款之違規事實。又異議人上開「使用變造之
    駕駛執照駕車」之行為，亦同時違反刑法第216 條、第210
    條之規定。惟查，本件聲明異議對象是交通部公路總局臺北
    區監理所北監營裁字第裁40-JC0000000號裁決書，並非南投
    縣政府警察局投警交字第JC0000000 號舉發違反道路交通管
    理事件通知單，準此，本件無涉「使用變造之駕駛執照駕車
    」之違規行為，是以，核無適用行政罰法第26條第2 項一事
    不二罰規定之餘地。是異議人上開所辯，殊無可採。
七、綜上所述，足認異議人駕車之違規行為應該當於「駕駛執照
    業經註銷仍駕車」之構成要件，而尚難遽認係「未領有駕駛
    執照駕車」之違規行為。是以原處分機關不察，逕援引道路
    交通管理處罰條例第21條之1 第1 項第1 款規定，對異議人
    裁處罰鍰8 萬元，其認定事實及適用法律，即有違誤。從而
    ，本件異議人之異議雖無理由，但原處分既有上開可議之處
    ，自應將原處分撤銷，另裁定如主文第2 項所示。
據上論斷，應依道路交通案件處理辦法第19條後段，裁定如主文
。
中    華    民    國    99    年    12    月    16    日
                   交通法庭  法  官  王士珮
以上正本證明與原本無異。
如不服本裁定應於送達後5 日內向本院提出抗告狀。
                             書記官  金和國
中    華    民    國    99    年    12    月    16    日

司法院資訊處製作；財團法人民間司法改革基金會備份。
